臺灣臺南地方法院民事判決
                                      109年度訴字第427號
原      告  張耀仁  住○○市○○區○○路000巷00弄00○00                      號
被      告  王進順  原住○○市○○區○○街00巷0號3樓

上列當事人間請求侵權行為損害賠償事件，經本院於民國109年9
月22日言詞辯論終結，判決如下：
    主  文
被告應給付原告新臺幣貳拾伍萬伍仟柒佰玖拾伍元，及自民國一
百零八年十一月二十七日起至清償日止，按週年利率百分之五計
算之利息。
原告其餘之訴駁回。
訴訟費用由被告負擔百分之四十三，餘由原告負擔。
本判決原告勝訴部分得假執行。
原告其餘假執行之聲請駁回。
      事實及理由
一、本件被告經合法通知，未於言詞辯論期日到場，核無民事訴
    訟法第386 條各款所列情事，爰依原告之聲請，由其一造辯
    論而為判決。
二、本件原告主張：被告於民國108年7月29日下午8時10分許，
    駕駛車牌號碼000－0000號自用小客車（下稱系爭自用小客車
    ），沿臺南市永康區中正北路，由南往北方向行駛，行經中
    正北路993號前、中正北路與和平東路間之交岔路口左轉彎
    時，本應注意轉彎車應禮讓直行車先行；而依當時天候晴、
    夜間有照明，道路為柏油路面，乾燥無缺陷，亦無任何障礙
    物，視距良好，並無不能注意之情事，竟疏未注意，貿然左
    轉，致與由原告所駕駛、沿中正北路，由北往南方向行駛之
    車牌號碼000－0000號大型重型機車（下稱系爭機車）發生碰
    撞，致原告因而人、車倒地，受有左側近端肱骨骨折、左側
    遠端橈骨骨折、右腳第一趾骨骨折及左側踝骨骨裂等傷害。
    本件原告因被告上開行為，受有下列損害：
    1.醫療費用支出之損害：原告因受前開傷害，於臺南市立安
      南醫院（下稱安南醫院）自費支出醫療費用新臺幣（下同
      ）11萬4,618元。
    2.薪資收入損失之損害：原告任職於訴外人群創光電股份有
      限公司（下稱群創公司），需要從事勞力工作，每月平均
      收入為4萬7,100元，因受前開傷害，自前開車禍事故發生
      之翌日即自106年7月30日起，6個月不能工作而受有薪資
      收入損失之損害，共計受有薪資收入損失之損害28萬3,00
      0元。
    3.非財產上之損害：原告因前開車禍事故受傷，受有非財產
      上之損害，爰請求被告賠償非財產上之損害20萬元。
    為此，爰依民法第184條第1項前段規定，提起本訴等語。並
    聲明：被告應給付原告59萬7,618 元，及自刑事附帶民事訴
    訟起訴狀繕本送達被告之翌日起至清償日止，按週年利率5%
    計算之利息，並願供擔保請准宣告假執行（按：原告原起訴
    請求被告賠償系爭機車之修理費用部分，已經原告於109年5
    月14日言詞辯論時，以言詞撤回起訴，該部分不在本院審理
    之範圍）。
三、被告經合法通知，未於言詞辯論期日到場，亦未提出書狀為
    任何聲明或陳述。
四、得心證之理由：
  ㈠被告應否負侵權行為損害賠償責任？
    1.查，本件原告主張被告於108年7月29日下午8時10分許，
      駕駛系爭自用小客車，沿臺南市永康區中正北路，由南往
      北方向行駛，行經中正北路993號前、中正北路與和平東
      路間之交岔路口左轉彎時，本應注意轉彎車應禮讓直行車
      先行；而依當時天候晴、夜間有照明，道路為柏油路面，
      乾燥無缺陷，亦無任何障礙物，視距良好，並無不能注意
      之情事，竟疏未注意，貿然左轉，致與由原告所駕駛、沿
      中正北路，由北往南方向行駛之系爭機車發生碰撞，致原
      告因而人、車倒地，受有左側近端肱骨骨折、左側遠端橈
      骨骨折、右腳第一趾骨骨折及左側踝骨骨裂等傷害之事實
      ，業據其提出與所述相符之安南醫院診斷證明書影本1份
      為證〔參見本院108年度交附民字第227號卷宗（下稱附民
      卷宗）第33頁〕；而被告經合法通知，未於言詞辯論期日
      到場，亦未提出書狀為任何聲明或陳述，以供本院斟酌；
      此外，復有道路交通事故現場圖、道路交通事故調查報告
      表㈠、㈡各1份、系爭自用小客車與系爭機車車損及現場照
      片17幀附於臺灣臺南地方檢察署（下稱臺南地檢署）108
      年度偵字第16265號偵查卷宗（下稱偵查卷宗）所附臺南
      市政府警察局永康分局刑案偵查卷宗（下稱警卷）足稽（
      參見警卷第14頁至第16頁、第22頁至第30頁），業經本院
      依職權調取警卷核閱無訛，原告主張之前開事實，自堪信
      為真正。
    2.按汽車行駛至交岔路口，轉彎車應讓直行車先行，此參諸
      道路交通安全規則第102條第1項第7款規定自明。查，本
      件被告既考領有普通小型車之駕駛執照，此有證號查詢汽
      車駕駛人之資料1份附於警卷可稽（參見警卷第34頁），
      已經本院依職權調取警卷核閱屬實；上開義務為被告所應
      注意並能注意之義務；而依當時`天候晴、夜間有照明，
      道路為柏油路面，乾燥無缺陷，亦無任何障礙物，視距良
      好，有道路交通事故調查報告表㈠1份附於警卷可稽（參見
      警卷第14頁），亦經本院依職權調取警卷核閱無誤；依被
      告之智識、能力等情，亦無不能注意之情事，然被告於前
      揭時日，駕駛系爭自用小客車行經上開交岔路口左轉彎時
      ，竟疏於注意上情，未禮讓屬於直行車之由原告所駕駛系
      爭機車先行，致與原告駕駛之系爭機車發生碰撞，使原告
      受有上開傷害，被告對於上開車禍事故之發生，顯有過失
      ，且其過失行為與原告受傷之結果間具有相當因果關係甚
      明。另被告因前揭行為涉犯過失傷害罪之刑事案件，經臺
      南地檢署檢察官以108年度偵字第16265號起訴書提起公訴
      後，因被告自白犯罪，本院刑事庭認為宜以簡易判決處刑
      ，已於將該案件改分為簡易案件後，在108 年12月31日以
      108年度交簡字第2869號刑事簡易判決判處被告有期徒刑4
      月，如易科罰金，以1,000元折算1日；嗣因無人上訴而告
      確定，此經本院依職權調閱上開刑事案件卷宗核閱屬實，
      亦認被告對於原告所受前揭傷害，應有過失，而同此認定
      。
    3.按因故意或過失，不法侵害他人權利者，負損害賠償責任
      ；不法侵害他人之身體或健康者，對於被害人因此喪失或
      減少勞動能力或增加生活上之需要時，應負損害賠償責任
      ；不法侵害他人之身體、健康、名譽、自由、信用、隱私
      、貞操，或不法侵害其他人格法益而情節重大者，被害人
      雖非財產上之損害，亦得請求賠償相當之金額，民法第18
      4條第1項前段、第193條第1項、第195條第1項分別定有明
      文。查，被告於前揭時地，因上開過失致原告受傷，乃因
      過失不法侵害原告之身體權，揆之前揭規定，對於原告因
      此所受醫療費用支出之損害、薪資收入損失之損害、非財
      產上之損害，自應負損害賠償責任。
  ㈡原告於本件訴訟所得請求被告賠償之金額為若干？
    1.茲就原告請求被告賠償之項目及金額，析述如下：
      ⑴醫療費用支出之損害：
　　　　原告主張因受前開傷害，於安南醫院自費支出醫療費
          用11萬4,618元之事實，業據其提出安南醫院醫療收
          據影本4 份為證（參見附民卷宗第9 頁至第15頁）；
          而被告未於言詞辯論期日到場，亦未提出書狀為任何
          聲明或陳述，以供本院斟酌，原告主張之前揭部分事
          實，自堪信為真正。
　　　　本院審酌原告當時受傷之情形、安南醫院醫療收據上
          記載之收費項目；並斟酌安南醫院醫師認為原告選擇
          使用之特殊材料鈦合金多向鎖定骨板，係依人體解剖
          造型預設，近關節面處有圓滑設計，可縮短手術時間
          與減少術後異物感；而螺絲頭與骨板之螺孔間有螺紋
          互鎖設計，可提供相當之穩定及支撐力度，提早關節
          活動之復健療程；且材質為與人體相容性極佳之鈦合
          金材質，以上情形，均能促進復原品質，如使用全民
          健康保險給付之材料，復原上可能不能盡如人意，甚
          至關節容易僵硬，即使長期復健亦不見得能夠恢復；
          且近端肱骨骨折鄰近肩關節，與肩關節術後活動度有
          極大相關，遠端橈骨骨折則與手腕關節之術後活動度
          相關，使用全民健康保險給付之骨板，若提早進行關
          節之復健療程，內固定器亦有鬆脫之風險等情，此有
          安南醫院醫師方彥博之說明影本1份在卷可按〔參見本
          院109年度訴字第427號卷宗（下稱本院卷）第105頁
          、第147頁〕，認為原告於安南醫院所支出，病房等級
          差額費用以外之醫療費用，共計10萬0,968元，經核
          應屬必要。
　　　　至原告於安南醫院支出之病房等級差額費用1萬3,650
          元部分，因原告為職業災害身分，如僅入住一般病房
          ，不需另外支付其他病房等級之差額1萬3,650元，有
          安南醫院109年7月28日安院醫事字第1090003852號函
          文1份附卷可佐（參見本院卷第143頁）；而原告復未
          提出其他證據證明依當時之情形，確有入住非一般病
          房之必要，本院認為該部分支出，尚難認屬醫療上所
          必要。
　　 　 從而，原告請求被告賠償之醫療費用於10萬0,968元之
          範圍內，洵屬有據；逾此部分之請求，則屬無據。 
　　　⑵薪資收入損失之損害：
　　　　原告主張於上開車禍事故發生前，任職於群創公司，
          需要從事勞力工作之事實，核與群創公司109年6月1
          日109群創總字第5570號函文所載原告於該公司從事
          工作內容為機臺之維修及保養，需要搬運重物等情相
          符，有群創公司上開函文1份在卷足據（參見本院卷
          第123頁），自堪信為真正。次查，原告主張其任職
          於群創公司，每月平均收入為4萬7,100元，業據其提
          出薪資單影本6份為證（參見附民卷第21頁至第32頁
          ），亦應堪信為真實。
　　　　原告主張因受前開偒害，自前開車禍事故發生之翌日
          即106年7月30日起，6個月不能工作之事實，業據其
          提出安南醫院診斷證明書1份為證（參見附民卷第33
          頁）；又依原告所受之傷害，出院後宜休養6個月，
          以勞力工作判定，宜於6個月後復工，復有安南醫院1
          09年4月13日安院醫事字第1090001604號函文所附說
          明1份在卷可按（參見本院卷第49頁），是原告前揭
          部分之主張，亦堪信為實在。
　　　　原告雖主張自108年7月30日起6個月，共計受有薪資收
          入損失之損害28萬3,000元。惟因原告自108年12月1
          日至同年月20日止，群創公司曾因原告申請之假別應
          給付薪資而給付薪資2萬9,177元予原告，有群創公司
          109年4月14日109群創總字第5456號函文1份在卷可按
          （參見本院卷第57頁），是原告自108年7月30日起6
          個月所受之薪資損失，應為25萬3,423元（計算式：4
          7,1006－29,177＝253,423）。
　　　　準此，原告請求被告賠償自108年7月30日起6個月薪 
          資收入損失之損害，於25萬3,423元之範圍內，應屬
          正當；逾此部分之請求，則非正當。
      ⑶非財產上之損害：查，原告於108年7月29日因前開車 禍
        事故受傷，由救護車送往安南醫院急診後入院，於108
        年7月30日接受左側近端肱骨、左側遠端橈骨與右腳第
        一趾骨開放性復位併骨內固定手術；於108年8月3日出
        院，需助行器或枴杖協助日常生活行動，有安南醫院診
        斷證明書1份在卷可按（參見附民卷第33頁），其身體
        及精神受有相當之痛苦，乃屬必要。又查，原告為專科
        學校畢業，業據原告陳述在卷；被告為國民中學畢業，
        有個人戶籍資料（完整姓名）查詢結果1 份在卷可按（
        參見本院卷第155頁）；又原告、被告名下均無不動產
        ，原告於107、108年，各有53萬餘元之所得，被告於10
        7、108年度，則無任何所得之紀錄，此有本院依職權調
        取之稅務電子閘門財產所得調件明細表2 份在卷足憑（
        參見本院卷第79頁至第81頁、第85頁至第87頁）。本院
        審酌兩造之身分、地位、經濟能力、原告受傷之部位、
        原告所受傷害之輕重、住院、治療期間之長短等一切情
        狀，認原告請求被告賠償非財產損害賠償20 萬，尚屬
        過高，應核減為18萬元為適當。
　　2.從而，原告主張因前揭車禍事故，所受財產上及非財產上
      之損害，於53萬4,391元（計算式：100,968＋253,423＋180
      ,000 ＝534,391）之範圍內，應屬有據；逾此部分之主張
      ，則屬無據。 
　　3.再按，損害之發生或擴大，被害人與有過失者，法院得減
      輕賠償金額或免除之，民法第217條第1項定有明文。此項
      規定之目的，在謀求加害人與被害人間之公平，故在裁判
      上法院得以職權減輕或免除之（最高法院104年度台上字
      第1577號判決參照）。查：
　　　⑴查，原告於前揭時地，駕駛系爭機車行經上開交岔路口 
        時，乃以時速70至80公里之速度向前行駛，業據原告於
        警詢及偵查中陳述在卷，已經本院依調取警卷及偵查卷
        宗核閱無訛。
　　  ⑵按道路交通安全規則所稱汽車，除前開規則同一條文或
        相關條文就機車另有規定外，指在道路上不依軌道或電
        力架線而以原動機行駛之車輛（包括機車）；行車速度
        ，依速限標誌或標線之規定，無速限標誌或標線者，行
        車時速不得超過50公里，參諸道路交通安全規則第2條
        第1款、第2條第2項、108年10月1日修正前道路交通安
        全規則第93條第1項第1款本文規定自明。
      ⑶查，原告既考領有大型重型機車之駕駛執照，有證號查
        詢機車駕駛人資料1份附於警卷可稽（參見警卷第35頁
        ），上開義務為原告所應注意並能注意之義務；而依當
        時天候晴、夜間有照明，道路為柏油路面，乾燥無缺陷
        ，亦無任何障礙物，視距良好，已如前述；依原告之智
        識、能力等情，亦無不能注意之情事，然原告於前揭時
        地駕駛系爭機車行經上開交岔路口時，竟疏於注意上情
        ，以時速70至80公里之速度向前行駛，致與被告駕駛之
        系爭自用小客車發生碰撞，原告對於上開車禍事故之發
        生，與有過失，且其過失行為與原告所受上開傷害之結
        果間，具有相當因果關係甚明。
      ⑷本院斟酌原告與被告對於上開車禍事故之過失情節與程
        度，認被告就上開車禍事故之發生，應負60%之過失責
        任，原告應負40%之過失比例。經依上開過失比例計算
        結果，原告所得請求被告賠償之損害賠償金額應為320,
        635元（計算式：534,391 ×60% ≒320,635，小數點以下
        四捨五入）。 　　　　
    4.復按，保險人依強制汽車責任保險法規定所為之保險給付
      ，視為被保險人損害賠償金額之一部分；被保險人受賠償
      請求時，得扣除之。此觀諸強制汽車責任保險法第32條之
      規定自明。查，原告業因前開車禍事故所致傷害，向訴外
      人即被告投保強制汽車責任保險之保險人旺旺友聯產物保
      險股份有限公司（下旺旺友聯產險公司）領取強制汽車責
      任保險之保險給付6萬4,840元，有旺旺友聯產險公司109
      年6月1日（109）旺康字第023號函文1份在卷可參（參見
      本院卷第99頁），揆之前揭規定，上開保險給付自應視為
      被保險人即被告損害賠償金額之一部分，被告受賠償請求
      時，得扣除之。準此，原告所得請求被告賠償之金額，經
      扣除原告業已領取之前開保險給付，應為25萬5,795元（
      計算式：320,635－64,840＝255,795）。
    5.末按，給付無確定期限者，債務人於債權人得請求給付時
      ，經其催告而未為給付，自受催告時起，負遲延責任。其
      經債權人起訴而送達訴狀，或依督促程序送達支付命令，
      或為其他相類之行為者，與催告有同一之效力。遲延之債
      務，以支付金錢為標的者，債權人得請求依法定利率計算
      之遲延利息；應付利息之債務，其利率未經約定，亦無法
      律可據者，週年利率為5%，民法第229條第2項、第233條
      第1項前段及第203條分別定有明文。查，本件被告應為之
      前揭損害賠償給付，並無確定期限，且原告復未能舉證證
      明於起訴前曾向被告請求，惟被告既經原告提起刑事附帶
      民事訴訟而受刑事附帶民事訴訟起訴狀繕本之送達，依民
      法第229條第2項之規定，自應自刑事附帶民事訴訟起訴狀
      繕本送達被告之翌日起，負遲延責任。從而，原告請求被
      告給付自刑事附帶民事訴訟起訴狀繕本送達被告之翌日即
      108年11月27日起，此參諸刑事附帶民事訴訟起訴狀上被
      告之簽名及「11月26日簽收繕本一件」等語之記載自明（
      參見附民卷宗第5頁），至清償日止，按週年利率5%計算
      之利息，亦屬正當。
五、綜上所陳，原告依民法第184條第1項前段規定，請求被告給
    付25萬5,795元，及自108年11月28日起至清償日止，按週年
    利率5%計算之利息，為有理由，應予准許。逾此部分之請求
    ，為無理由，應予駁回。
六、本判決原告勝訴部分乃所命給付之金額未逾50萬元之判決，
    依民事訴訟法第389條第1項第5款之規定，自應依職權宣告
    假執行；此部分雖經原告陳明願供擔保，聲請宣告假執行，
    惟其聲請不過促請法院職權發動，本院毋庸就其聲請為准駁
    之裁判，併此敘明。至原告敗訴部分，其假執行之聲請，已
    失所附麗，應予駁回。
七、本件事證已臻明確，兩造其餘攻擊防禦方法，經審酌與本院
    前揭判斷不生影響，均毋庸再予審酌，附此敘明。
八、據上論結，原告之訴為一部有理由，一部無理由，依民事訴
    訟法第385條第1項前段、第79條、第389條第1項第5款，判
    決如主文。
中    華    民    國   109    年    11     月   10    日
                  民事第一庭  法  官  伍逸康
以上正本係照原本作成。　　　　　　　　　
如不服本判決，應於送達後20日內，向本院提出上訴狀並表明上
訴理由，如於本判決宣示後送達前提起上訴者，應於判決送達後
10日內補提上訴理由書（須附繕本）。如委任律師提起上訴者，
應一併繳納上訴審裁判費。 
中    華    民    國   109    年    11     月   10    日
　　　　　　　　　　　　　　　書記官  康紀媛